【裁判字號】    92,自,261
【裁判日期】    920930
【裁判案由】    偽造文書等
【裁判全文】
臺灣高雄地方法院刑事裁定                          九十二年度自字第二六一號
    自  訴  人  戊○○○○事業股份有限公司
    代  表  人  甲○○
    自訴代理人  乙○○
    被      告  丁○○
                丙○○
    右二人共同
    選任辯護人  康清敬律師
右列被告因偽造文書等案件，經自訴人提起自訴，本院裁定如左：
    主  文
自訴駁回。
    理  由
一、按法院或受命法官於自訴案件第一次審判期日前訊問及調查結果，如認為案件有
    刑事訴訟法第二百五十二條至第二百五十四條之情形者，得以裁定駁回其自訴，
    刑事訴訟法第三百二十六條第三項定有明文。
二、本件自訴意旨略以：案外人金吉第建設事業有限公司（下稱金吉第公司）與被告
    丁○○於民國八十六年七月一日簽訂房屋合建契約書，約定被告丁○○提供坐落
    高雄縣燕巢鄉○○○段二四０地號等三十八筆土地供金吉第公司承建，採合建分
    售處理，嗣經雙方於八十七年三月二十三日協議改由自訴人繼續興建，金吉第公
    司之權利義務由自訴人承受，並經被告丁○○、自訴人及金吉第公司簽訂協議書
    在案，依約自訴人可分配全部三十六戶中之二十戶，被告丁○○可分配其餘之十
    六戶，嗣被告丁○○與自訴人於八十八年五月十三日簽訂再協議書，約定分配之
    比率調整為被告丁○○分十九戶，自訴人分十七戶。詎被告二人明知Ｂ十一房地
    （即門牌號碼高雄縣燕巢鄉鳳雄村鳳龍巷十七弄二十號）自訴人已於八十七年六
    月二十二日出售予案外人徐謝雅美，竟仍於八十八年五月間偽造起造人名義設計
    變更申請書，擅將該戶之起造人名義由自訴人變更為泰普建設開發股份有限公司
    （下稱泰普公司），致自訴人末能完成過戶及交屋手續，足生損害於自訴人。
    又被告張交信與自訴人協議共同向高新銀行借貸新台幣（下同）一千五百萬元作
    為承建房屋之資金，自訴人並同意將所分配十七戶中之六戶房屋暫時變更起造人
    名義為被告丁○○或其指定之第三人作為擔保，俟房屋取得使用執照，並辦理保
    存登記後，即向銀行清償貸款，詎被告丁○○竟意圖為自己不法之利益，未經自
    訴人同意，擅將其中Ｃ八、Ｃ九、Ｃ十一、Ｃ十二，共四戶出售予他人，致生損
    害於自訴人之利益，因認被告二人共同涉犯刑法第二百十六條、第二百十條之偽
    造私文書罪嫌，被告丁○○另犯刑法第三百四十二條之背信罪嫌等語。
三、訊據被告二人固均直承有將Ｂ十一房屋之起造人變更為泰普公司，又被告丁○○
    亦不否認有將Ｃ八、Ｃ九、Ｃ十一、Ｃ十二，共四戶房屋出售予他人之事實，惟
    均堅決否認有何偽造私文書、背信之犯行，均辯稱：被告依協議書優先挑選包含
    Ｂ十一之十九戶，且係自訴人提供變更起造人之相關文件，被告並無偽造文書之
    行為等語；被告丁○○另辯稱：伊就Ｃ七至Ｃ十二六戶房屋曾與自訴人再為協議
    ，伊係依協議履行，並無任何背信之犯行等語。經查：
  (一)被告丁○○與自訴人於八十八年五月十三日簽訂再協議書，有再協議書影本一份
    附卷可稽（本院卷一第一六五頁至第一六七頁），依自訴人不爭執真正之協議內
    容第一條之約定：「其分戶之百分比調整為甲方（即被告丁○○）分十九戶，乙
    方（即自訴人）分十七戶，建商減少之戶數作為違約金及逾期利息之賠償。其中
    十九戶並全權由甲方優先挑選之」。該再協議書第二條約定：「乙方同意將甲方
    指定之十九戶建物變更起造人名義為甲方或其指定之第三人。並另簽立其餘十七
    戶建物之變更起造人名義相關文件，日期為八十八年十一月十五日，由甲方律師
    見證，並交由甲方保管，以示其續建之誠意與決心、、、。另有關變更起造人及
    監造人之相關用印及資料（如建物正本等）部分，乙方須全力配合提供。」，則
    依上開協議書之約定，被告丁○○本有優先指定十九戶變更起造人之權利，無須
    自訴人之同意，且變更起造人及監造人之相關用印及資料，亦須由自訴人全力配
    合提供，始得為之，而被告丁○○依上開約定，優先指定包含Ｂ十一戶之十九戶
    ，亦為自訴人所是認（本院卷二第十三頁），則自訴人依約本有提供包含Ｂ十一
    等十九戶之變更起造人之相關用印及資料，被告實無偽造起造人名義設計變更申
    請書之必要。再者，自訴代理人於本院九十二年九月二十六日準備程序時改稱：
    伊將自訴人之印章放在被告處等語（本院卷二第十四頁），倘若該陳述係真實，
    則被告丁○○依上開再協議書之約定，指定包含Ｂ十一之十九戶變更起造人，自
    訴人依約本有提供該十九戶之變更起造人之相關用印及資料之義務，則被告二人
    以自訴人所有之印章，蓋用於起造人名義變更申請書，再持以向主管機關申請變
    更起造人，亦無偽造起造人名義變更申請書之可言。是以，自訴人主張被告二人
    涉犯偽造私文書之犯行，應屬無據。
  (二)自訴人與被告丁○○另於八十九年一月二十八日簽立協議書，有協議書附卷可稽
    （本院卷一第一七三頁至第一七五頁），依自訴人不爭執真正之協議書約定：「
    、、、雙方同意變更六戶（Ｃ七至Ｃ十二）起造人為丁○○或其指定之第三人名
    義、、、自地主以名義人貸得款項六個月內，富茂隆須提供名義人過戶（此人頭
    須為銀行所接受），若逾期仍未提供人頭辦理過戶，富茂隆同意地主逕行處理此
    陸戶房屋不再另行通知。」。查本件分別以張坤縐、蔣正才、蔡東益名義，並以
    Ｃ七、Ｃ十一、Ｃ九等三戶房屋提供擔保向台灣中小企業銀行貸款，而銀行放款
    日均為八十九年十月三十一日，有活期儲蓄存款存摺附卷可參（本院卷一第一七
    六頁至第一八一頁），則依上開協議之約定，自訴人須於九十年四月三十一日前
    ，辦理過戶，否則被告丁○○得任意處理該六戶房屋，而被告丁○○分別於九十
    一年六月二十七日、九十一年七月十二日、九十一年一月七日、九十二年三月十
    七日將Ｃ八、Ｃ九、Ｃ十一、Ｃ十二等四戶出售予第三人張碧、蕭惠光、徐永和
    、張淙翔等四人，並分別於九十一年六月二十七日、九十一年七月二十五日、九
    十一年一月三十日、九十二年四月一日登記完畢，有土地及建物登記謄本附卷可
    佐（本院卷一第一三九頁至第一五五頁），均已逾前開自訴人九十年四月三十一
    日之履約期限，而自訴人自承並未於前開貸得款項六個月內（即九十年四月三十
    一日），提供名義人辦理過戶（本院卷二第一五頁），則依上開協議該Ｃ七至Ｃ
    十二等六戶應任由被告丁○○處理，是被告丁○○於九十年四月三十一日後之九
    十一年六月二十七日、九十一年七月十二日、九十一年一月七日、九十二年三月
    十七日將Ｃ八、Ｃ九、Ｃ十一、Ｃ十二等四戶出售予第三人之行為，顯未違反協
    議書之約定。是以，被告丁○○應係依約履行，並無何背信之情事，至為明確。
    至自訴人主張應依八十九年三、四月間之保證書履行前開貸款事宜（本院卷一第
    一三七頁至第一三八頁），惟自訴人及丁○○並未於該保證書上簽名或蓋章，顯
    然其等並未就該保證達成合意，該保證書應僅係自訴人單方面提出，既未經被告
    丁○○之承諾，自不得依該保證書，而為有利於自訴人之認定，附此敘明。
  (三)此外，復查無其他積極證據足以證明被告有何上開犯行，其犯罪嫌疑尚有不足，
    爰依首揭規定，依法裁定駁回本件自訴。
據上論斷，應依刑事訴訟法第三百二十六條第三項、第二百五十二條第十款，裁定如
主文。
中      華      民      國    九十二    年      九      月    三十    日
                                  臺灣高雄地方法院刑事第五庭
                                      審判長法  官  吳  永  宋
                                            法  官  林  家  賢
                                            法  官  洪  能  超
右正本證明與原本無異。
如不服本裁定，應於裁定送達後五日內，向本院提出抗告狀。
                                            書記官  吳  金  霞
中      華      民      國    九十二    年      九      月    三十    日


司法院資訊處製作；財團法人民間司法改革基金會備份。
